臺灣板橋地方法院民事判決　　　　　　　93年度訴字第2021號
原　　　告　丙○○
被　　　告　乙○○
　　　　　　甲○○
上列當事人間請求侵權行為損害賠償事件，於中華民國94年1 月
13日言詞辯論終結，本院判決如下：
    主      文
被告乙○○應給付原告新臺幣陸拾萬元。
被告甲○○應給付原告新臺幣貳拾萬元。
原告其餘之訴駁回。
訴訟費用由被告乙○○負擔五分之二，被告甲○○負擔五分之一
，餘由原告負擔。
本判決第二項得假執行。
    事實及理由
壹、程序方面：被告二人經合法通知，均未於言詞辯論期日到場
    ，核無民事訴訟法第386 條各款所列情形，爰依原告之聲請
    ，由其一造辯論而為判決。
壹、當事人之主張：
一、原告方面：
    聲明請求：被告應連帶給付原告新臺幣（下同）3,585,307
    元。其陳述及所提出之證據如下：
(一)被告乙○○於民國91年12月28日凌晨3 時12分駕駛IS-4873
    號自小客車，由臺北縣板橋市○○路○ 段往樹林方向行駛，
    途經四川路2 段與華東街設有閃光黃燈號誌之交岔路口，因
    過失未注意車前狀況，適另有被告甲○○駕駛QN-3951 號自
    小客車沿華東街欲右轉四川路，因過失未暫停讓幹道車先行
    ，致兩車發生撞擊，造成甲○○所駕駛之車輛打轉右側撞擊
    路邊電線桿，並側撞騎乘車號QFQ-278 號輕型機車之原告，
    造成原告受有左大腿開放性骨折、左脛股骨折、左肱股骨折
    、左前臂骨折、第六肋骨骨折之傷害。被告二人之加害行為
    與原告所受傷害間有相當因果關係，原告本於民法第184 條
    第1項、第185條、第191條之1、第193條 等規定，請求被告
    二人連帶賠償原告之損害。又依民法第195 條規定請求非財
    產上之損害賠償。
(二)原告請求之金額：
  １、醫藥費：合計190,745元。
  ２、減少工作所得：原告係攤販業者，每月原本有50,000元收
      入，今受此重傷，終身殘廢，無法外出工作，為此請求基
      本工資每月16,500元，即每年198,000 元。原告受傷時年
      40歲，依法定退休年齡55歲計算，原告尚可工作15年，即
      民國91年12月28日起至106 年12月27日止，計15年，依霍
      夫曼計算法扣除中間利息，一次給付，共計2,259,062 元
      。
  ３、增加生活上之支出：看護日期自92年12月31日起至93年3
      月1日止，共計135,500元。往後之看護費用將另行請求。
  ４、精神慰藉金：原告身受重傷，已成殘廢，正值壯年時期，
      受此打擊，精神上極為痛苦，為此請求賠償精神慰藉金1,
      000,000 元。
  ５、往後之醫療、復建費用等，再另行請求。
(三)不否認於93年5月4日本院刑事庭審理時，與被告成立和解，
    但被告等均未按時履行，該和解應已無效。且不同意被告分
    期賠償。
(四)證據：提出收據、殘障手冊等影本為證據。
二、被告方面：被告二人經合法通知，均未於言詞辯論期日到場
    ，亦未提出準備書狀作何聲明或陳述。僅於調解程序時到場
    ，被告甲○○陳稱80萬元和解，保險公司已賠60萬元，其餘
    20萬元是分期付款，可是伊借不到錢可還錢等語；被告乙○○陳稱伊之前同意以60萬元和解，但是伊沒有錢可以賠償，
    伊的能力每個月可以賠償5千元或1萬元，但一次要賠10萬元
    ，沒有能力負擔等語。均聲明請求駁回原告之訴等語。
貳、得心證之理由：
一、按稱和解者，謂當事人約定，互相讓步，以終止爭執或防止
    爭執發生之契約。又和解有使當事人所拋棄之權利消滅，及
    使當事人取得和解契約所訂明權利之效力。民法第136條、
    第737條分別定有明文。則當事人間如已成立和解，除有法
    定撤銷原因，自不得因和解當事人未依照和解條件履行，即
    認該和解不存在或已歸於無效。
二、本件原告主張被告二人於前述時地駕車發生車禍，波及在旁
    之原告，致原告受有左大腿開放性骨折、左脛股骨折、左肱
    股骨折、左前臂骨折、第六肋骨骨折等傷害之事實，被告二
    人並未加以爭執，且被告二人所涉刑事責任部分，亦經檢察
    官提起公訴，經本院刑事庭判處罪刑在案，此有本院93年8
    月31日92年度交訴字第185號刑事判決在卷可參（附本院92
    年度交訴字第185號交通事件卷宗影本內），並有原告所提
    出之亞東紀念醫院91年12月28日診斷證明書影本可參（見臺
    灣板橋地方法院檢察署92年度偵字第7172號偵查卷宗第53頁
    ），則原告上開主張自堪信為真實。
三、又查，本件原告與二名被告前於93年5月4日在本院刑事庭經
    調解委員調解後成立和解，被告甲○○與原告所成立之和解
    部分，其內容為：「一、被告（即甲○○）願給付原告（即
    丙○○）新臺幣（下同）捌拾萬元整（不含強制險）付款方
    式於民國（下同）93年5月25日前由新光產物保險給付陸拾
    萬元整其餘貳拾萬元整分為26期給付前12期於93年6月15日
    至94年5月15日每期伍仟元整其餘14期於94年6月15日至95年
    7月15日每期壹萬元整共27期金額捌拾萬元整其中如有一期
    不付視同全部到期。二、原告其餘請求拋棄。三、原告願撤
    回刑事九十二年度交訴字第一八五號公共危險案件告訴。」
    ；被告乙○○與原告所成立之和解部分，其內容為：「被告
    （即乙○○）願給付原告（即丙○○）新臺幣（下同）陸拾
    萬元整付款方式於民國（下同）93年6月8日給付壹拾萬元整
    其餘伍拾萬元整於分為56期於前12期93年7月8日至94年6月8
    日每期給付伍仟元整後44期從94年7月8日至98年2月8日止每
    期給付壹萬元整共57期金額陸拾萬元整其中如有一期不付視
    同全部到期（不含強制險）。二、原告其餘請求拋棄。三、
    原告願撤回刑事九十二年度交訴字第一八五號公共危險案件
    告訴。」，此有前述原告與二名被告於93年5月4日在本院刑
    事庭經調解委員調解後所成立之和解筆錄影本可稽（影本附
    本院93年度交附民字第34號卷第49、50頁，原本附於刑事卷
    內），亦為原告所自認，且被告二人亦未否認前述二和解之
    事實，則本件兩造間已經就本件車禍對於原告所生損害，分
    別成立和解之事實當堪以認定。至於原告所稱因為被告未依
    約履行，該和解已歸於無效一節，縱使被告未依約履行和解
    條件，此乃和解契約是否履行問題，與和解契約本身之效力
    並無關係，原告此部分主張並非可採。從而，原告所得向被
    告請求之金額自應以經和解之金額為限。至於前述和解內容
    中，原訂明原告願撤回刑事告訴部分，因於和解成立之時，
    被告尚未履行，因而本件原告即刑事告訴人陳明暫不撤回告
    訴，此有本院92年度交訴字第185號93年5月4日準備程序筆
    錄影本可參（見本院92年度交訴字第185號交通事件卷宗第
    72頁），因此部分亦非關於和解是否有效之條件，自亦不影
    響本件和解之效力，併此敘明。
四、綜上所述，原告所得向二名被告請求之損害賠償因其已與被
    告成立和解，該和解雖非訴訟法上之調解得逕為執行名義，
    但仍不失為民法上之和解，和解之當事人俱應受其拘束，則
    原告所得請求之金額當以其和解金額為限。故原告所得向被
    告乙○○請求之金額應為60萬元，得向被告甲○○請求之金
    額應為80萬元，而其中被告甲○○部分已經由第三人新光產
    物保險股份有限公司代為清償60萬元，則原告現在尚得向被
    告甲○○請求之金額應為20萬元。又原告原主張被告二人應
    負連帶賠償責任，然因原告已與被告二人分別成立和解，已
    經就連帶債務人應負擔之賠償義務予以確定而對該二被告分
    別請求，則關於本件之請求自亦無令二名被告負連帶給付責
    任之理由。從而，原告之請求於前揭數額之範圍內為有理由
    ，應予准許；至於原告之請求超過該數額部分則為無理由，
    應予駁回。
參、假執行之宣告：本件關於被告甲○○部分，係所命給付之金
    額或價額未逾新臺幣50萬元之判決，應依民事訴訟法第389
    條第1項第5款規定，依職權宣告假執行。
肆、本件事證已臻明確，兩造其餘主張及攻擊防禦方法與證據，
    經本院斟酌後，與本件判決結果已不生影響，故不一一論列
    ，附此敘明。
伍、結論：原告之訴為一部有理由，一部無理由，依民事訴訟法
    第385條第1項前段、第79條、第85條第1項、第389條第1 項
    第5款，判決如主文。
中　　華　　民　　國　　94　　年　　1 　　月　　27　　日
                        臺灣板橋地方法院民事第一庭
                            法      官  許  瑞  東
以上正本證明與原本無異。
如對本判決上訴，須於判決送達後20日內向本院提出上訴狀。
中　　華　　民　　國　　94　　年　　1 　　月　　27　　日
                            法院書記官  高  玉  彬
